---
title: "Análisis geoestadística"
output: html_document
date: ""
---

### Análisis descriptivo de los datos

```{r setup, include = FALSE}
library(readxl)
library(ggplot2)
library(patchwork)
library(fields)
library(geoR)
library(akima)
library(rgeos)
```
Cargamos la base de datos que contiene 32 observaciones de la calidad del aire y del agua en la ciudad de Pakistan para el año 2020 con sus respectivas coordenadas geográficas
```{r}
pakistan <- read_excel("Pakistan_md.xlsx")
```

```{r,echo = FALSE}
pakistan <- read_excel("Pakistan.xlsx")
knitr::kable(summary(pakistan[c(3:6)]))
```


### Cambio de coordenadas
Para el análisis geoestadístico se genera una transformación de las coordenadas geográficas a planas
```{r}
coord = SpatialPoints(cbind(pakistan$longitude,pakistan$latitude),
                            proj4string = CRS("+proj=longlat"))

UTM = (c("+proj=utm +zone=43 +datum=WGS84 +units=m +no_defs"))
utm_coord =  as.data.frame(spTransform(coord, CRS(UTM)))

pakistan_utm <- data.frame(utm_coord,pakistan$airQuality,pakistan$waterQuality)
```
```{r, echo = FALSE}
g1<-ggplot(pakistan_utm,aes(coords.x1,pakistan.airQuality,color = as.factor(1))) +
    geom_point() + scale_colour_viridis_d() +
    labs(x = "X", y = "Calidad del aire") +
    theme_bw() + theme(legend.position = "none")

g2<-ggplot(pakistan_utm,aes(coords.x2,pakistan.airQuality,color = as.factor(1))) +
  geom_point() +scale_colour_viridis_d() +
  labs(x = "X", y = "Calidad del aire") +
  theme_bw() + theme(legend.position = "none")

g1+g2
```

### Regresión Polinomial

Con el fin de eliminar la tendencia o no estacionariedad en los datos, se aplica un modelo de regresión polinomial
```{r,echo = FALSE}
fit1=lm(pakistan.airQuality~coords.x1+coords.x2, 
        data=pakistan_utm)
pander::pander(summary(fit1))

data_fit1 <- data.frame(pakistan_utm, residuales = residuals(fit1))

r1 <- ggplot(data_fit1,aes(coords.x1,residuales,color = as.factor(1))) +
  geom_point() +scale_colour_viridis_d() +
  labs(x = "X", y = "Residuales") +
  theme_bw() + theme(legend.position = "none")

r2 <- ggplot(data_fit1,aes(coords.x2,residuales,color = as.factor(1))) +
  geom_point() +scale_colour_viridis_d() +
  labs(x = "X", y = "Residuales") +
  theme_bw() + theme(legend.position = "none")

r1+r2
```

### Estimacion del semivariograma empirico

Convertimos la base en un objeto geodata 

```{r,echo = FALSE}
pakistan_mod <- data.frame(pakistan_utm$coords.x1,pakistan_utm$coords.x2,residuales = residuals(fit1))
geodata <- as.geodata(pakistan_mod)

#Graficos
plot(geodata, qt.col = c("purple","pink","green","yellow"))
```

Se calcula el variograma de manera empírica

```{r}
vari1 <- variog(geodata,max.dist = 600000)
```
```{r,echo=FALSE}
plot(vari1)
ini1 <- eyefit(vari1)
```


